台灣彰化地方法院民事判決　九十三年度簡上字第八七號
　　上 訴 人　　甲○○
　　被上訴人　　乙○○
右當事人間請求確認本票債權不存在事件，上訴人對於中華民國九十三年八月十二日
本院彰化簡易庭第一審判決（九十三年度彰簡字第一五七號）提起上訴，本院於九十
三年十一月九日言詞辯論終結，判決如左：
    主      文
原判決廢棄。
被上訴人在第一審之訴駁回。
第一、二審訴訟費用由被上訴人負擔。
    事實及理由
一、被上訴人於原審起訴主張如附表所示本票並非其簽發，而請求確認系爭本票債權
    不存在。上訴人則具狀聲明駁回被上訴人之訴，陳稱：被上訴人於彰化縣刑警隊
    調查時已承認系爭本票上係其親自簽名、蓋章等語。
二、原審以：消極確認之訴，應由主張權利確屬存在之被告負舉證之責。被上訴人否
    認票據為其所簽發，上訴人有舉證之責，上訴人雖以書狀主張，但未舉證證明，
    堪認被上訴人之主張為有理由，而為被上訴人勝訴判決，上訴人不服提起上訴。
三、上訴人上訴聲明：（一）原判決廢棄。（二）右廢棄部分被上訴人在第一審之訴
    駁回。（三）第一、二審訴訟費用均由被上訴人負擔。其陳述略以：系爭本票上
    發票人「乙○○」之簽名、蓋章及地址欄之填寫均係被上訴人親自所為。簽發本
    票當天上訴人與被上訴人妻子劉青青至被上訴人工作地點彰安國中找被上訴人，
    劉青青拿給被上訴人簽發的。本票債權金額二十萬元是劉青青積欠上訴人之貨款
    ，至今仍未清償。被上訴人則聲明：（一）請求駁回上訴。（二）第一、二審訴
    訟費用均由上訴人負擔。其陳述略以：本票上的發票人「淩宏騏」姓名及地址是
    被上訴人親自填寫無訛，其上之印文雖為被上訴人所有，但並非被上訴人所蓋用
    ，金額及日期亦非被上訴人所填，劉青青是被上訴人之前妻，當初被上訴人為何
    會在系爭本票上簽名，被上訴人已不復記憶，亦不清楚簽發後交給何人，被上訴
    人先前並不認識上訴人，上訴人持票前來求償時，被上訴人之前妻劉青青曾表示
    係持系爭本票向上訴人借款二十萬元，但都已還清等語。
四、按在票據上簽名者，依票上所載文義負責；二人以上共同簽名時，應連帶負責，
    票據法第五條定有明文。再發票人就票據上應記載之事項，並不以親自填寫為必
    要，其授權他人代為之，仍屬有效。又簽發票據擔保他人與持票人間之債務，如
    該債務尚未消滅，即不能謂該票據之基礎原因關係不存在，而免除票據責任。本
    件上訴人抗辯系爭本票係由被上訴人本人親自在發票人欄簽名，並填寫地址之事
    實，已據被上訴人於本院審理時自認在卷，復有上訴人提出之本票原本為憑，堪
    認真正。又上訴人抗辯：系爭本票係由被上訴人及其前妻劉青青共同為發票人，
    擔保劉青青積欠上訴人之債務，票面金額及日期係由劉青青寫好後，再交被上訴
    人簽名乙節，除有前揭本票可稽外，參酌被上訴人於本院審理時已陳稱：「我太
    太說借錢要擔保，我共簽過二次，一次是向中小企銀借款的」（見九十三年十月
    十二日準備程序筆錄）；「後來上訴人找我時，我前妻說有這件事，是劉青青拿
    這張本票向上訴人借二十萬元，我前妻說她都有還他」（見九十三年十一月九日
    言詞辯論筆錄）等語及系爭票據金額復與被上訴人所述劉青青積欠上訴人間之金
    額相符等情，堪信上訴人上開所辯可採。另被上訴人雖主張其前妻劉青青已還清
    上開借款債務，但為上訴人所否認，被上訴人復未能就所主張之事實，舉證以實
    其說，自無從採憑。核之首揭說明，系爭票據既為被上訴人所簽發，且無欠缺應
    記載事項之情形，又該票據所擔保之債務亦不能證明已清償消滅，被上訴人自應
    與訴外人連帶負票據責任，難認系爭本票債權不存在。
五、綜上所述，上訴人對被上訴人既享有系爭本票之債權，該本票債權即屬存在，原
    審判決上訴人敗訴，確認系爭本票債權不存在，尚有未洽，上訴意旨指摘原判決
    不當，請求廢棄改判，為有理由，自應予廢棄改判如主文所示。
據上論結，本件上訴人之上訴為有理由，依民事訴訟法第四百三十六條之一第三項、
第四百五十條、第七十八條，判決如主文。
中　　　華　　　民　　　國　　九十三　　年　　 十一 　　月　　二十三　　日
                                      民事第一庭
~B審判長法  官  羅培昌
~B      法　官　陳弘仁
~B      法　官　蔡紹良
右為正本係照原本作成
不得上訴。
~B      法院書記官　田慧賢
中　　　華　　　民　　　國　　九十三　　年　　 十一 　　月　　二十三　　日
~F0
附表：
┌────────┬───────┬───┬─────────┬─────┐
│ 發    票    日 │金額（新臺幣）│發票人│  到    期    日  │票據號碼  │
├────────┼───────┼───┼─────────┼─────┤
│九十一年四月八日│貳拾萬元      │乙○○│九十一年五月十一日│WG-0000000│
│                │              │劉青青│                  │          │
└────────┴───────┴───┴─────────┴─────┘
